臺灣桃園地方法院刑事判決　　　　　　100年度簡上字第237號
上　訴　人
即　被　告　潘誠源
　　　　　　謝振東
上列上訴人即被告等因傷害等案件，不服本院99年度桃簡字第27
99號，中華民國100 年2 月17日第一審刑事簡易判決（聲請簡易
處刑案號：99年度偵字第20098 號），提起上訴，本院管轄之第
二審地方法院合議庭判決如下：
    主  文
原判決關於謝振東部分撤銷。
謝振東傷害人之身體，累犯，處拘役貳拾日，如易科罰金，以新
臺幣壹仟元折算壹日。
其餘上訴駁回。
潘誠源緩刑貳年。
    事  實
一、謝振東前因業務過失致死案件，經臺灣臺北地方法院以94年
    度交訴字第81號判決判處有期徒刑8 月，上訴後，經臺灣高
    等法院以95年度交上訴字第73號判決駁回上訴確定，嗣於民
    國96年5月28日縮刑期滿執行完畢。
二、潘誠源與謝振東均係砂石車司機，潘誠源前於99年4 月間在
    屏東縣駕駛砂石車時，因閃避謝振東所駕砂石車而發生爆胎
    事故，認因謝振東不當駕駛行為所致，屢要求謝振東賠償未
    果，而有糾紛。於99年7 月2 日下午4 時30分許，潘誠源駕
    車行經桃園縣大溪鎮台66線27公里（聲請簡易判決處刑書誤
    載為72公里）即蘇宗欽經營之修車廠前，適見謝振東在該處
    修車，乃找謝振東理論，詎竟基於傷害他人身體之犯意，出
    手毆打謝振東，而謝振東見狀，亦基於傷害他人身體之犯意
    ，出手反擊、扭打，因而互毆，造成謝振東受有頭部外傷合
    併顏面挫傷、右手臂及右手腕挫傷、右手掌及左手第3 足趾
    撕裂傷之傷害，潘誠源之右手臂、右腳膝蓋及左手臂易受有
    傷害。嗣員警林嘉益據報到場處理，詎潘誠源竟另基於恐嚇
    之犯意，對謝振東恫稱：「今天沒有把你打死，改天遇到你
    ，見一次打一次」等語，以此加害生命、身體之事恐嚇謝振
    東，使其心生畏懼，致生危害於安全。
三、案經謝振東、潘誠源訴由桃園縣政府警察局大溪分局報請臺
    灣桃園地方法院檢察署檢察官偵查後聲請以簡易判決處刑。
    理  由
一、證據能力
  (一)關於被告謝振東部分：
  1.按被告以外之人於審判外之言詞或書面陳述，除法律有規定
    外，不得作為證據，刑事訴訟法第159 條第1 項定有明文，
    是被告以外之人於審判外之言詞或書面陳述，除非法律別有
    規定者，否則不得作為證據。本件證人潘誠源於警詢之陳述
    ，經被告謝振東爭執證據能力（見本院卷第32頁），惟檢察
    官並未舉證證明該證述有何較可信之特別情況，且為證明犯
    罪事實所必要之情形，依首開規定，前揭證人於警詢之陳述
    ，自不得作為證據。
  2.次按被告以外之人於審判外之言詞或書面陳述，除法律有規
    定者外，不得作為證據，刑事訴訟法第159 條第1 項定有明
    文，揭示審判外之陳述，原則上無證據能力，僅於法律有明
    文規定之情形，例外為適格之證據；此例外情形，諸如同條
    第2 項、第159 條之1 至第159 條之5 及第206 條均屬之。
    其中第159 條之1 第2 項規定：「被告以外之人於偵查中向
    檢察官所為之陳述，除顯有不可信之情況者外，得為證據。
    」乃謂除有確切證據足以證明顯然具有不可信之外在環境或
    附隨條件外，凡是在檢察官面前作成之偵訊筆錄，無論為本
    案、他案、檢察官或主任檢察官、檢察長（理論上尚包含檢
    察總長），均具有證據能力，非可因被告或其辯護人、輔佐
    人空言爭執，而否定其證據適格。且被告以外之人之審判外
    陳述，倘在本案審判中，以證人之身分具結後，踐行交互詰
    問程序而為供述，應認已經充分、實質保障被告之反對詰問
    權，觀諸司法院釋字第582 號解釋意旨即明，是其先前之審
    判外陳述當賦予證據能力，至於證明力如何，要屬另一問題
    （最高法院99年度臺上字第7288號判決參照，另95年度臺上
    字第6675號判決亦同斯旨），依上說明，證人潘誠源、蘇宗
    欽於本案偵查中經具結之陳述，均有證據能力。且本院嗣依
    檢察官及被告謝振東之聲請，均於審判期日傳喚上開證人到
    庭具結陳述，並接受被告謝振東之對質詰問，已完足調查，
    有本院審判筆錄可稽（見本院卷第42至44頁），被告謝振東
    對質詰問權已受保障。被告謝振東未就該證述如何存在欠缺
    可信性外部保障之情形有何舉證（最高法院98年度臺上字第
    2904號判決參照），徒憑己意認該等陳述不具證據能力云云
    （見本院卷第32頁），自非可採。
  3.又卷附潘誠源於案發當時經警拍攝之傷勢照片3 張，係透過
    照相之科技設備技術保全當時傷勢情形，在內容上的一致性
    ，係透過機械的正確性來加以保障，換言之，照片並不存在
    人對現實情形的知覺、記憶所經常發生的表現錯誤，性質上
    自非供述證據，要無傳聞法則之適用，於此亦別無證據證明
    上開資料有經偽造變造之情形，是前開照片3 張均具證據能
    力。
  (二)關於被告潘誠源部分：
    本件認定事實所引用之卷內所有卷證資料（包含人證與文書
    證據、物證等證據）之證據能力，檢察官及被告潘誠源於本
    院準備程序、審理時均不爭執（見本院卷第32頁、第44頁反
    面至第45頁），且無證據證明係公務員違背法定程序所取得
    ；又卷內之各項文書證據，亦無刑事訴訟法第159 條之4 第
    1 款、第2 款顯有不可信而不得作為證據之情形，故本院均
    認有證據能力。
二、被告潘誠源固坦認於上開時地毆打告訴人謝振東成傷，並向
    其告稱「今天沒有把你打死，改天遇到你，見一次打一次」
    等語，被告謝振東固坦承於上揭時地在場等情，惟均矢口否
    認有何上揭犯行，被告潘誠源辯稱：只是一時誤會、一時氣
    話云云，被告謝振東則辯稱：係遭潘誠源毆打，伊始終並未
    還擊云云（見本院卷第31、32、46頁），經查：
  (一)傷害部分：
    被告潘誠源與謝振東上開互毆之情，除據被告潘誠源供承明
    確外，並以證人身分於檢察官訊問及本院審理時結證無訛（
    見偵卷第37頁、本院卷第42、43頁），核與在場目擊證人蘇
    宗欽於本院審理時具結證稱：「謝振東坐在椅子上，潘誠源
    進來，第一幕我沒有看到，我看到的是潘誠源已經將2 隻手
    架在謝振東脖子旁邊，接著2 人就開始扭打，並且2 個人都
    倒地」、「是潘誠源先出手，謝振東有反擊，2 人後來扭打
    在地上才會都受傷。我有叫他們2 人要打出去外面打」之案
    發情節相符（見本院卷第43頁反面至第44頁），復有潘誠源
    傷勢照片3 張、謝振東提出之財團法人天主教聖保祿修女會
    醫院診斷證明書1 紙在卷可稽（見偵卷第18至20頁、本院卷
    第48至49頁），是被告潘誠源、謝振東互毆成傷之情，洵堪
    認定，被告潘誠源辯稱並無傷害故意云云，及被告謝振東所
    辯其並無還手云云，均不足信。又被告謝振東反擊潘誠源之
    舉，係屬互相攻擊之傷害行為，縱其為還擊之一方，在客觀
    上苟非單純對於現在不法之侵害為必要排除之反擊行為，仍
    應認其本即有傷害之犯意存在，足認被告謝振東上開所辯，
    殊無可採。從而，被告2 人上揭傷害犯行，事證明確，均應
    依法論科。
  (二)恐嚇部分：
    訊據被告潘誠源對其於案發當時，對告訴人謝振東告稱「今
    天沒有把你打死，改天遇到你，見一次打一次」等語一節，
    坦認不虛（見本院卷第32、46頁），並有證人即告訴人謝振
    東於警詢之指證（見偵卷第14頁），及目擊證人林嘉益於檢
    察官訊問時結證情節可稽（見偵卷第49至50頁），足見被告
    潘誠源確有上揭向告訴人謝振東恫嚇之事。而依其言詞恫嚇
    內容「今天沒有把你打死，改天遇到你，見一次打一次」，
    顯有加害告訴人謝振東身體、生命之意，且任何人一見上開
    字眼，均會感覺其生命、身體備受威脅，足見告訴人謝振東
    所指心生畏懼之情非虛，被告潘誠源辯稱並無恐嚇犯意云云
    ，要屬卸責之詞，不足採信，其恐嚇犯行，事證明確，應依
    法論科。
三、核被告潘誠源所為，係犯刑法第277 條第1 項之傷害罪、同
    法第305 條之恐嚇危害安全罪；被告謝振東所為，係犯同法
    第277 條第1 項之傷害罪。被告潘誠源所犯上開2 罪，其犯
    意各別，行為互殊，應分論併罰。被告謝振東有事實欄一所
    載之有期徒刑科刑、執行紀錄，此有臺灣高等法院被告前案
    紀錄表在卷可稽，其受有期徒刑執行完畢後，5 年以內故意
    再犯有期徒刑以上之本罪，為累犯，應依刑法第47條第1 項
    加重其刑。
四、上訴駁回部分：
    原審以被告潘誠源罪證明確，適用刑法第277 條第1 項、第
    305 條、第41條第1 項前段，刑法施行法第1 條之1 第1項
    、第2 項前段，並審酌告潘誠源僅因細故即以暴力相向，顯
    不尊重他人之身體法益，行為可訾，又於警到場時，當場對
    告訴人謝振東出言恫嚇，顯然漠視法紀，並考量其犯罪動機
    、目的、手段、告訴人謝振東所受之傷害及其犯後態度等一
    切情狀，就所犯傷害罪、恐嚇危害安全罪分別量處有期徒刑
    2 月、2 月，定應執行有期徒刑3 月，並就所宣告刑及所定
    執行刑均諭知如易科罰金以新臺幣1,000 元折算1 日，核其
    認事用法，洵無違誤，量刑亦稱妥適。被告潘誠源上訴否認
    犯罪，為無理由，其上訴應予駁回。
五、撤銷改判部分：
    原審認被告謝振東犯行明確，予以論罪科刑，固非無見。惟
    查：(一)被告謝振東有事實欄一所載之有期徒刑科刑、執行紀
    錄，於5 年以內故意再犯本案，構成累犯，應依刑法第47條
    第1 項加重其刑，原審未依累犯規定加重其刑，即有違誤；
    (二)按量刑輕重，應斟酌刑法第57條各款所定情狀，而刑法第
    57條第10款所稱犯罪後態度，即包括犯罪行為人犯罪後，有
    無悔悟，是否因悔悟而力謀恢復原狀，或賠償損害等情形（
    最高法院97年度臺上字第2460號判決參照）。查被告謝振東
    與告訴人潘誠源業已達成和解，有本院調解筆錄在卷可稽（
    見本院卷第38頁），原判決未及審酌，自欠允平。被告謝振
    東上訴否認犯罪，雖無理由；然原判決既有上述可議，即屬
    無從維持，自應由本院就被告謝振東部分撤銷改判。爰審酌
    被告謝振東與告訴人潘誠源互毆所致告訴人潘誠源之傷勢，
    已與告訴人潘誠源達成和解，及考量本件係因告訴人潘誠源
    主動尋釁所起，及被告謝振東之生活狀況、智識程度等一切
    情狀，量處如主文第2 項所示之刑，並依刑法第41條第1項
    前段諭知如易科罰金之折算標準。
六、查被告潘誠源前未曾因故意犯罪受有期徒刑以上刑之宣告，
    有臺灣高等法院被告前案紀錄表1 紙在卷可稽，已與告訴人
    謝振東於本院達成和解，有本院調解筆錄在卷可稽（見本院
    卷第38頁），經告訴人謝振東於本院準備程序、審理時表示
    ：我已經跟潘誠源和解了，我也不希望潘誠源被關等語（見
    本院卷第31頁反面、第46頁反面），審酌被告潘誠源經此偵
    審程序，當能知所警惕，信無再犯之虞，本院綜核各情，認
    所宣告之刑，以暫不執行為適當，爰依刑法第74條第1 項第
    1 款，宣告緩刑如主文所示，用啟自新。
據上論斷，應依刑事訴訟法第455 條之1 第3 項、第368 條、第
369 條第1 項前段、第364 條、第299 條第1 項前段，刑法第27
7 條第1 項前段、第47條第1 項、第41條第1 項前段、第74條第
1項 第1 款，刑法施行法第1 條之1 第1 項、第2 項前段，判決
如主文。
本案經檢察官黃榮德到庭執行職務。
中    華    民    國    100  年    6    月     27    日
                  刑事第九庭  審判長法  官  吳為平
                                    法  官  陳正昇
                                    法  官  蘇琬能
以上正本證明與原本無異。
不得上訴。
                                    書記官  黃惠鈴
中    華    民    國  100     年    6     月    27    日
附錄本案論罪科刑法條：
中華民國刑法第277條第1項（普通傷害罪）
傷害人之身體或健康者，處 3 年以下有期徒刑、拘役或 1 千元
以下罰金。